臺灣高雄地方法院民事裁定
110年度消債更字第141號
聲　請　人　張偉亭　00000000000000000000000000000000000
00000000000000000000000000000000000000000000000000
上列當事人因消費者債務清理事件聲請更生，本院裁定如下：
    主  文
聲請人張偉亭自中華民國一一○年十二月一日下午四時起開始更
生程序。
命司法事務官進行本件更生程序。
    理  由
一、聲請意旨略以：伊有不能清償債務情事，前向本院聲請調解
    債務清償方案，惟調解不成立。伊又未經法院裁定開始清算
    程序或宣告破產，爰聲請更生等語。
二、按債務人不能清償債務或有不能清償之虞者，得依本條例所
    定更生或清算程序，清理其債務；債務人無擔保或無優先權
    之本金及利息債務總額未逾新臺幣（下同）12,000,000元者
    ，於法院裁定開始清算程序或宣告破產前，得向法院聲請更
    生；法院開始更生程序之裁定，應載明其年、月、日、時，
    並即時發生效力；法院開始更生或清算程序後，得命司法事
    務官進行更生或清算程序，必要時得選任律師、會計師或其
    他適當之自然人或法人1人為監督人或管理人，消費者債務
    清理條例（下稱消債條例）第3條、第16條第1項、第42條第
    1項、第45條第1項分別定有明文。
三、經查：
  ㈠聲請人前於民國110年3月17日提出債權人清冊，向本院聲請
    調解債務清償方案，經本院110年度司消債調字第125號受理
    ，於110年4月20日調解不成立，聲請人於110年5月10日具狀
    聲請更生等情，業經本院依職權調取上開調解卷宗核閱無訛
    。
  ㈡聲請人於107年度至109年度均無申報所得，名下無財產，有
    國泰人壽保單解約金116,240元（已扣110年6月17日保單借
    款250,000元）、中華郵政保單解約金227,151元（含生存保
    險金55,000元），另聲請人原有南山人壽S421000618、N449
    418392號保單，其中S421000618號保單於108年8月8日解約
    ，領回31,142元解約金，N449418392號保單於109年2月18日
    變更要保人為聲請人母親，解約金102,436元是否應納入聲
    請人財產之列，留待更生程序再為處理，附此敘明；又聲請
    人自陳在家照顧子女，並透過蝦皮（賣場名稱：jasminchan
    g）、旋轉拍賣（平台名稱：Jasmin Chang）、FB社團（社
    團名稱：Jasmin's批發零售）從事預購或代購、販售寢具等
    ，部分交易款項存入聲請人之中國信託銀行帳戶，部分則透
    過胞妹張雅萍之台新銀行帳戶收款，每月淨收入約15,000元
    ，配偶每月給付50,000元至100,000元不等，扣除家用及扶
    養子女柯○淋、柯○妍之費用後，每月尚餘5,000元至10,000
    元（折衷計算為7,500元）供聲請人自由運用，父母另每月
    資助聲請人3,000元，前於108年2月11日領取勞保生育給付
    ，110年6月17日領取行政院紓困補助30,000元，未領取其他
    補助或給付等情，有107年至109年綜合所得稅各類所得資料
    清單及財產歸屬資料清單（本案卷一第41至44頁）、財產及
    收入狀況說明書（本案卷一第196至197頁）、債權人清冊（
    本案卷一第8頁）、戶籍謄本（本案卷一第11頁）、勞工保
    險被保險人投保資料表（本案卷一第45頁）、個人商業保險
    查詢結果表（本案卷一第134頁）、財團法人金融聯合徵信
    中心前置協商專用債權人清冊（本案卷一第30至32頁）、信
    用報告（本案卷一第33至40頁）、社會補助查詢表（本案卷
    一第66至68頁）、租金補助查詢表（本案卷一第69頁）、勞
    動部勞工保險局函（本案卷一第92頁）、勞動部勞動力發展
    署高屏澎東分署函（本案卷一第88頁）、存簿（本案卷一第
    135至137頁、第223至227頁）、收入切結書（本案卷一第12
    9頁）、網拍交易擷取畫面（本案卷一第219至221頁）、本
    院110年11月10日調查筆錄（本案卷二第11至12頁）、國泰
    人壽保險股份有限公司函（本案卷一第191至193頁）、中華
    郵政股份有限公司函（本案卷一第176至178頁）、南山人壽
    保險股份有限公司函（本案卷一第210至212頁）等附卷可證
    。另查聲請人曾為成大環保工程有限公司董事，惟成大環保
    工程有限公司業於106年5月9日解散，105年3月至8月申報銷
    售額均為0元，105年9月至12月、106年5月至6月未申報營業
    稅，另聲請人亦曾任成大廢五金企業社負責人，惟成大廢五
    金企業社業於106年9月15日廢止，105年1月至106年2月、10
    6年9月至10月申報銷售額均為0元，106年3月至8月則未申報
    營業稅，非屬消債條例第2條第1、2項、消債條例施行細則
    第3條第2項、第4條之從事小規模營業活動之自然人，此有
    彰化縣政府函（本案卷一第89至91頁）、經濟部中部辦公室
    函（本案卷一第75至87頁）、財政部中區國稅局彰化分局函
    （本案卷一第14至29頁、第179至190頁）在卷可證。依聲請
    人上述工作、收入及財產情況，堪認以其108年5月至110年1
    0月平均每月可處分所得（含網路交易收入、配偶給付之家
    用餘額、父母親之資助、保單借款、行政院紓困補助、保單
    解約金）約35,871元【計算式：（15,000×30＋7,500×30＋3,0
    00×30＋30,000＋250,000＋31,142）÷30＝35,871】，核算其償
    債能力，較為妥適。
  ㈢關於聲請人必要生活費用部分，聲請人主張每月支出6,000元
    至7,000元（折衷計算為6,500元）乙情。按債務人必要生活
    費用，以最近1年衛生福利部或直轄市政府所公告當地區每
    人每月最低生活費1.2倍定之，消債條例第64條之2第1項定
    有明文。本院參酌衛福部社會司所公告110年度高雄市最低
    生活費為13,341元，1.2倍即16,009元。又聲請人固陳稱係
    於友人房屋居住，每月協助繳付房貸代替租金，惟未舉證以
    實其說，難認實際上有房屋費用支出，故計算其個人每月必
    要生活費時，應扣除房租支出所佔比例（約為24.36％）以12
    ,109元為限【計算式：16,009×（1－24.36%）＝12,109】，而
    聲請人主張每月必要支出約6,500元，未逾此金額，尚屬合
    理，應予採計。
  ㈣關於聲請人扶養支出部分，聲請人原稱須單獨負擔與前配偶
    黃冠通所育子女張○汶之扶養費，並與配偶共同負擔柯○淋、
    柯○妍之扶養費及負擔父、母親之扶養費，嗣改稱僅負擔張○
    汶、柯○淋、柯○妍之扶養費，每月各10,493元、5,500元、2
    ,500元。經查：
  ⒈子女張○汶係93年11月生，現就讀五專，於107年度至109年度
    均無申報所得，名下無財產，未領取補助或給付等情，此有
    戶籍謄本（本案卷一第11至12頁）、所得資料清單及財產歸
    屬資料清單（本案卷一第109至112頁）、學生證（本案卷一
    第46頁）、勞工保險被保險人投保資料表（本案卷一第98頁
    ）、社會補助查詢表（本案卷一第70至72頁）附卷可參。張
    ○汶既未成年，名下復無財產，應有受扶養之權利。又聲請
    人主張前配偶黃冠通因案入監執行中，由聲請人單獨負擔扶
    養費等情，有黃冠通之在監押紀錄（本案卷一第204頁）可
    證，是聲請人主張單獨扶養張○汶，尚屬可採。又張○汶需受
    扶養程度，按受扶養者之必要生活費用，準用第1項規定計
    算基準數額，並依債務人依法應負擔扶養義務之比例認定之
    ，消債條例第64條之2第2項亦有明定。因張○汶無房屋費用
    支出，爰自其必要生活費用中扣除相當於房屋支出所佔比例
    （110年度高雄市每人每月不含房屋支出之最低生活費之1.2
    倍12,109元），再由聲請人單獨負擔，聲請人主張每月支出
    張○汶扶養費10,493元，應為可採。
  ⒉再者，子女柯○淋係103年4月生，現就讀國小，柯○妍係107年
    12月生，於107年度至109年度均無申報所得，名下均無財產
    ，柯○妍於108年1月至109年3月每月領取育兒津貼3,500元，
    109年4月1日至110年5月19日共領取抵育服務費用補助80,50
    0元，未領取其他補助等情，此有戶籍謄本（本案卷一第11
    至12頁）、所得資料清單及財產歸屬資料清單（本案卷一11
    3至120頁）、學費繳費單（本案卷一第48頁）、高雄市政府
    社會局函（本案卷一第217頁）、彰化縣政府函（本案卷一
    第94頁）、高雄市政府教育局函（本案卷一第175頁）、存
    簿（本案卷一第138至140頁）、社會補助查詢表（本案卷一
    第70至72頁、第159至161頁）附卷可憑。柯○淋、柯○妍既均
    未成年，名下復無財產，應有受扶養之權利。惟聲請人稱柯
    ○淋、柯○妍之扶養費，係由配偶柯大成每月給付之家用中支
    付，且支付家用、扶養費後，每月尚有餘額5,000元至10,00
    0元得由聲請人自由運用，有本院110年11月10日調查筆錄在
    卷可參（本案卷二第11至12頁），堪認柯○淋、柯○妍之扶養
    費實由柯大成支付，聲請人並未支出此部分之扶養費，聲請
    人主張支出柯○淋、柯○妍扶養費部分，不予採計。
　㈤承上，聲請人平均每月可處分所得35,871元，扣除個人必要
    支出6,500元、張○汶扶養費10,493元後，剩餘18,878元，而
    聲請人目前負債總額為2,660,830元（本院110年度司消債調
    字第125號卷第44至48頁、第54至55頁，包括：台北富邦銀
    行、花旗銀行、玉山銀行），扣除國泰人壽、中華郵政保單
    解約金共計343,391元後，以每月所餘逐年清償，至少須約1
    0年【計算式：（2,660,830－343,391）÷18,878÷12≒118】始
    能清償完畢，應認其已不能清償債務。此外，聲請人無擔保
    或無優先權之債務總額未逾12,000,000元，且無消債條例第
    6條第3項、第8條或第46條各款所定駁回更生聲請之事由存
    在。則聲請人聲請更生為有理由，應予准許，爰命司法事務
    官進行本件更生程序。
四、依消債條例第11條第1 項、第45條第1 項、第16條第1 項，
    裁定如主文。
中　　華　　民　　國　　110 　年　　12　　月　　1 　　日
              　　民事庭　　法　官　賴寶合
以上正本係照原本作成。
本裁定不得抗告。
中　　華　　民　　國　　110 　年　　12　　月　　1 　　日
  　                        書記官　胡美儀